臺灣高等法院臺中分院刑事裁定
110年度聲再字第265號
再審聲請人
即受判決人  楊清雅


上列再審聲請人即受判決人因違反廢棄物清理法等案件，對於本
院中華民國101年8月7日100年度上更(一)字第100號確定判決，
及本院中華民國109年12月24日109年度聲再字第202號再審裁定
，聲請再審，本院裁定如下：
    主  文
再審之聲請駁回。
    理  由
一、再審聲請人即受判決人楊清雅（下稱聲請人）再審聲請意旨
    如附件「刑事聲請再審狀」所載。
二、㈠按再審係為原確定判決認定事實錯誤而設之救濟程序，駁
    回再審之裁定，乃關於訴訟程序上之事項，與案件之實體上
    事項無關，不得據為聲請再審之對象（最高法院69年度台抗
    字第277號裁定要旨參照）。㈡次按法院認為無再審理由，以
    裁定駁回後，不得更以同一原因聲請再審；法院認為聲請再
    審之程序違背規定者，應以裁定駁回之，刑事訴訟法第434
    條第1項、第3項、第433條分別定有明文。所謂「同一原因
    」，係指同一事實之原因而言；是否為同一事實之原因，應
    就重行聲請再審之事由及其提出之證據方法，與已經實體上
    裁定駁回之先前聲請，是否完全相同，予以判斷；若前後2
    次聲請再審的原因事實及其所提出之證據方法，均相一致者
    ，即屬同一事實之原因，自不許其更以同一原因聲請再審（
    最高法院108年度台抗字第1437號、109年度台抗字第266號
    裁定意旨參照）。
　㈡次按確定判決既已依調查證據之結果，詳為論述如何斟酌各
    項證據，並依憑論理法則及經驗法則，本其自由心證對證據
    予以取捨及判斷，而法院依據調查結果，認定事實，對證據
    何者可採，何者不可採之證據，即證據之證明力如何，係屬
    法院依自由心證判斷之職權，並非聲請再審之事由，法院即
    使對於證據之評價與再審聲請人所持相異，亦屬法院自由心
    證之範疇，並非對於足以影響判決結果之證據漏未審酌，自
    難徒憑再審聲請人之己見，恣意對案內證據持相異之評價，
    即足認合乎刑事訴訟法第420條第1項第6款、第3項新事實、
    新證據之再審事由。
三、再按有罪之判決確定後，因發現新事實或新證據，單獨或與
    先前之證據綜合判斷，足認受有罪判決之人應受無罪、免訴
    、免刑或輕於原判決所認罪名之判決者，為受判決人之利益
    ，得聲請再審；第1項第6款之新事實或新證據，指判決確定
    前已存在或成立而未及調查斟酌，及判決確定後始存在或成
    立之事實、證據，刑事訴訟法第420條第1項第6款、第3項分
    別定有明文。準此，所謂「新事實」或「新證據」，須具有
    未判斷資料性之「新規性」，舉凡法院未經發現而不及調查
    審酌，不論該事實或證據之成立或存在，係在判決確定之前
    或之後，就其實質之證據價值未曾予評價者而言。如受判決
    人提出之事實或證據，業經法院在審判程序中為調查、辯論
    ，無論最終在原確定判決中本於自由心證論述其取捨判斷之
    理由；抑或捨棄不採卻未敘明其捨棄理由之情事，均非未及
    調查斟酌之情形。通過新規性之審查後，尚須審查證據之「
    顯著性」，此重在證據之證明力，由法院就該新事實或新證
    據，不論係單獨或與先前之證據綜合判斷，須使再審法院對
    原確定判決認定之事實產生合理懷疑，並認足以動搖原確定
    判決而為有利受判決人之蓋然性存在。而該等事實或證據是
    否足使再審法院合理相信足以動搖原有罪之確定判決，而開
    啟再審程式，當受客觀存在的經驗法則、論理法則所支配，
    並非聲請人任憑主觀、片面自作主張，就已完足。又如聲請
    再審之理由僅係對原確定判決之認定事實再行爭辯，或對原
    確定判決採證認事職權之適法行使，任意指摘，或對法院依
    職權取捨證據持相異評價，縱法院審酌上開證據，仍無法動
    搖原確定判決之結果者，亦不符合此條款所定提起再審之要
    件。
四、經查：
㈠、再審程序為就已確定之判決發現事實上錯誤或有錯誤之虞時
    所設之救濟方法，故提起再審，應對確定判決為之。聲請人
    對本院109年12月24日109年度聲再字第202號裁定（案經最
    高法院以110年度台抗字第190號裁定駁回確定）再審駁回，
    聲請再審，依上開說明，於法不合，此部份聲請再審程序自
    屬違背規定，應予駁回。至聲請人對此部分之指摘，本院無
    一一論述之必要，附此說明。
㈡、就本院100年度上更(一)字第100號確定判決聲請再審部分：
  ⒈本件上開再審聲請書狀檢附臺灣彰化地方檢察署檢察官97年
    度偵字第1287號、97年度偵字第7426號起訴書、對本院101
    年8月7日100年度上更(一)字第100號確定判決提起上訴之刑
    事補充上訴理由狀等證據，惟上開事實、證據業於原確定判
    決審判程序中為調查、辯論，原確定判決已就相關卷證予以
    審酌認定，並敘明理由，就相異部分，或未於理由內一一說
    明，然此為有意不採，並非漏未斟酌，實不具備新規性之要
    件。此外，聲請人亦未提出其他「確實之新證據」以供審酌
    ，或主張有何刑事訴訟法第420條第1項之事由，不足認聲請
    人應受無罪、免訴、免刑或輕於原判決所認罪名之判決，而
    不符合聲請再審之要件。
  ⒉又聲請意旨以①證人施錦源於第一審98年8月3日結稱「運進來
    是要作路基用」；證人陳進福於第一審98年7月27日結證稱
    「是抗告人要他找砂子，要從路基開始作，並告知線西有砂
    子，案發前（96年9月3日）從未告知系爭土方來自東奕公司
    之污泥混合物，並由其聯絡施錦源等司機載運到草子埔工地
    ；證人即監造工程師盧俊憲於98年7月23日證稱「『採購土方
    』是為施作第一大項覆土工程及第三大項道路工程，但進來
    土方需先經檢驗才可施工故要工地人員整成一堆」；再陳燈
    聰97年6月5日調查筆錄，97年7月31日偵訊筆錄及98年9月22
    日庭訊時稱「已明確告知院方系爭土方只單純賣給陳進福並
    將載運砂石單據交由其司機陳盛烈，且已告知庭上不認識聲
    請人」，是聲請人並不知悉系爭土方為一般事業廢棄物，且
    聲請人並未與東奕公司陳燈聰接觸，聲請人於確定判決前已
    多次提出異議。②原審亦明知被告陳進福告知工地主任許世
    緯系爭土方來自水溝清淤之土。③聲請人就「陳燈聰坦承出
    售陳進福汙泥混合物，陳進福並將該物轉賣予清隆公司並連
    絡司機載運之事實；清隆公司依草子埔工地提交土石簽單16
    2張，並先支付價金40萬元」部分提起上訴。④不論原審如何
    推論聲請人明知系爭土方為東奕公司之污泥混合物，依前開
    所述，可證明是陳進福等將被告陳燈聰出售該公司之污泥混
    合物轉售於聲請人公司並載運至草子埔工地。⑤聲請人是依
    據被告陳進福於原審中具結證述「聲請人要求其準備砂子或
    比較細砂亦可，並告知其有工廠生產所需要之物料」，96年
    8月3日至同年9月3日期間載運單據162張（車次），如受聲
    請人指示既可依東奕公司出貨之抬頭、品名、數量（89車共
    1246立方公尺之污泥混合物），按實填具並交工地人員簽認
    ，如非陳進福心存不軌，何須製作不實之簽單,此既證明162
    張車次內容與實際進場不符，故聲請人主觀上認為該批單據
    為被告陳進福偽造之事實。⑥原審並依業主、監造證述判定
    系爭土方為覆土所需，經取樣送驗雖符何施工規範、但因有
    爭議再依不適用材料要求退運，既已證明購買該批土方為抗
    告人公司草子埔工程所需云云。惟查：  聲請人曾以本次聲
    請再審之相同事由，向本院聲請再審，經本院於109年12月2
    4日以109年度聲再字第202號案件裁定，認聲請意旨所舉事
    由，無非係對原確定判決本於論理法則、經驗法則及證據法
    則，所為證據取捨及事實認定，徒憑己意再事爭執，且聲請
    人曾以相同理由向最高法院提起上訴，經最高法院以上訴不
    合法判決駁回上訴，核與刑事訴訟法第420條第1項第6款之
    規定不符，顯非適法之再審事由，而駁回聲請人再審之聲請
    （見上開裁定書理由欄三、(三)、⒉及⒊】），此經本院調閱
    109年度聲再字第202號案件全卷卷宗，並有上開刑事裁定及
    臺灣高等法院被告前案紀錄表在卷可參。茲聲請人再以同一
    原因事實及證據方法，重行向本院聲請再審，揆諸前揭說明
    ，其聲請再審程序顯然違背法律規定，且無從補正，其再審
    之聲請為不合法。
五、至於再審聲請人主張原確定判決有違背法令之處，核屬非常
    上訴之範疇，非聲請再審之法定事由。
六、綜上所述，聲請人係對本院駁回聲請再審裁定聲請再審；或
     以同一理由向本院聲請再審，就原確定判決及原裁定已論
    駁之事項，徒憑己意，再事爭辯；或係屬違背法令情形而非
    屬再審範圍。從而，本件聲請再審程序顯然違背規定，再審
    聲請為不合法，應予駁回。
七、聲請再審之案件，除顯無必要者外，應通知聲請人及其代理
    人到場，並聽取檢察官及受判決人之意見。但無正當理由不
    到場，或陳明不願到場者，不在此限。前項本文所稱「顯無
    必要者」，係指聲請顯屬程序上不合法且無可補正或顯無理
    由而應逕予駁回，刑事訴訟法第429條之2、法院辦理刑事訴
    訟案件應行注意事項第177條之4分別定有明文。本件聲請程
    序違背規定，且無從補正，自無通知再審聲請人到場聽取意
    見之必要，併此指明。
據上論斷，應依刑事訴訟法第433條前段，裁定如主文。　　
中　　華　　民　　國　　110 　年　　11 　　月　　30　日
              　　刑事第二庭   審判長法　官  何  志  通
    　　       　　　　　　　  　　  法　官  石  馨  文
       　　　　　　　　　　　  　　  法　官  許  月  馨
以上正本證明與原本無異。     
如不服本裁定，應於收受送達後5日內向本院提出抗告書狀。(須
附繕本)。因疫情而遲誤不變期間，得向法院聲請回復原狀。

                                     書記官  林  育  德 
　　　　　　　　　　　　　　　　　　　   
中　　華　　民　　國　　110 　年　　11　　月　　30　　日